臺灣高雄地方法院民事判決　　　　　　　95年度訴字第3452號
原　　　告　第一商業銀行股份有限公司
法定代理人　乙○○
訴訟代理人　丁○○
　　　　　　　　　　　樓
被　　　告　丙○○
被　　　告　甲○○
上列當事人間清償借款事件，本院於民國96年11月21日言詞辯論
終結，判決如下：
    主  文
被告丙○○應給付原告新臺幣壹佰陸拾柒萬捌仟柒佰玖拾伍元，
及如附表所示之利息暨違約金。
原告其餘之訴駁回。
本判決於原告以新台幣伍拾陸萬元為被告丙○○供擔保後，得假
執行。
原告其餘假執行之聲請駁回。
訴訟費用由被告丙○○負擔二分之一，餘由原告負擔。
  事  實  及  理  由
一、本件被告丙○○經合法通知，無正當理由未於言詞辯論期日
    到場，核無民事訴訟法第386 條所列各款情形，爰依原告之
    聲請，由其一造辯論而為判決。
二、原告主張：被告丙○○於民國82年6 月18日邀被告甲○○向
    已由原告繼受之高雄縣梓官區漁會信用部（按原告業經財政
    部核准於90年9 月15日0 時起正式受讓高雄縣梓官區漁會信
    用部）借款新臺幣（下同）6,000,000 元，約定於85年6 月
    18 日 清償，利息按週年利率10% 計算，如逾期清償，除按
    上開利率計息外，其逾期在6 個月以內者，按上開利率10%
    ，超過6 個月者，按上開利率20 %計算之違約金。詎被告丙
    ○○自84年11月30日起即未依約繳納利息，嗣經原告聲請本
    院民事執行處以85年度執字第11246 號拍賣抵押物強制執行
    事件，就拍定金額分配4,617,095 元後，尚欠本金1,678,79
    5 元，為此，爰依消費借貸及連帶保證之法律關係提起本件
    訴訟，並聲明：被告應連帶給付原告1,678,795 元，及自84
    年11月30日起至清償日止，按週年利率10% 計算之利息，暨
    自84年12月31日起至清償日止，逾期在6 個月以內者，按上
    開利率10% ，逾期超過6 個月者，按上開利率20% 計算之違
    約金。
三、被告丙○○陳稱：伊確實尚積欠原告1,678,795元，故認諾
    原告之請求等語（見本院卷第70頁）。
四、被告甲○○則以：伊當時有答應借名給被告丙○○之父親曾
    周永登記成為地號高雄縣大樹鄉○○○段102 號之所有權人
    （下稱系爭土地），並交付印章予曾永周使用，而曾周永以
    系爭土地作為擔保向高雄縣梓官區漁會信用部借款，然伊當
    時並未同意擔任被告丙○○之連帶保證人，且伊不識字，故
    擔保放款借據上之簽名並非伊所為，伊不知情系爭借款事宜
    ，故伊並無同意擔任系爭借款之連帶保證人，是伊應毋須負
    擔連帶保證責任等語，資為抗辯（見本院卷第20及第37頁）
    。並聲明：駁回原告之訴。
五、原告主張之事實，業據其提出擔保放款借據、帳卡及本院85
    年度執字第11246 號強制執行金額計算書分配表各1 份為證
    ，且被告丙○○對原告主張之訴訟標的於言詞辯論時為認諾
    ，經本院調查證據之結果，堪信原告上開主張為真實。按「
    稱消費借貸者，謂當事人一方移轉金錢或其他代替物之所有
    權於他方，而約定他方以種類、品質、數量相同之物返還之
    契約」，「借用人應於約定期限內，返還與借用物種類、品
    質、數量相同之物」，另「當事人得約定債務人不履行債務
    時，應支付違約金。」，民法第474條第1項、第478條前段
    及第250條第1項分別定有明文。本件被告丙○○既自84年11
    月30日起尚積欠原告借款本金1,678,795元未為清償，揆諸
    前揭法律規定，被告丙○○自應負上開借款之清償責任。從
    而，原告依消費借貸之法律關係，求為判決被告丙○○應給
    付原告如主文第1項所示之本金、利息及違約金等語，於法
    洵屬有據，原告此部分主張應予准許。
六、被告甲○○則以前詞置辯，是本件應審酌者為：被告甲○○
    有無為被告丙○○而與原告簽立連帶保證契約？茲述之如下
    ：
  (一)按當事人主張有利於己之事實者，就其事實有舉證之責任；
    私文書應由舉證人證其真正，民事訴訟法第277 條前段及第
    357 條前段分別定有明文。查：原告主張被告甲○○擔任被
    告丙○○向高雄縣梓官區漁會信用部借款600 萬連帶保證人
    之事實，固據原告提出有被告甲○○姓名「甲○○」字跡及
    印文之借據1份（見本院卷第9頁）為證，惟被告甲○○已否
    認上開借據上「甲○○」之簽名係其所簽寫之字跡。揆諸前
    開條文之規定，原告自應就上開借據上「甲○○」簽名之真
    正負舉證責任。被告甲○○於本院85年度執字第11246號拍
    賣系爭土地一案中，雖於85年11月11日鑑價時，曾到場陳述
    希望本院提高系爭土地拍賣價格一事，然觀之該案言詞陳述
    筆錄，被告甲○○當時確實未在到場人欄上簽名，僅係按捺
    指印於上開筆錄上，可認告甲○○辯稱伊不識字等語，洵屬
    可能。再者，經本院當庭命被告甲○○依本院民事報到單上
    被告「甲○○」之字型書寫「甲○○」3 字（見本院卷第11
    9 頁），依被告甲○○當庭書寫之「甲○○」3 字，字跡顯
    與系爭借據上「甲○○」之簽名樣式不符，準此，上開借據
    之「甲○○」之簽名是否確為被告甲○○所親簽，實有可疑
    。
  (二)雖被告甲○○確有提供系爭土地作為本件被告丙○○向高雄
    縣梓官區漁會信用部借款之擔保物，然系爭土地，係於82年
    6 月15日辦理土地他項權利移轉變更，亦即將原本義務人兼
    連帶保證人朱世方、債務人兼連帶保證人曾永周、丙○○及
    曾齡慧變更為義務人兼連帶保證人為甲○○、債務人兼連帶
    保證人為丙○○及曾齡慧，又被告丙○○係於82年6 月18日
    辦理本件借款600 萬元等情，經本院向高雄縣鳳山地政事務
    所調取82年6 月15日速字第7362號土地登申請書全案資料，
    而觀之該所函附之系爭土地他項權利移轉變更契約書、借據
    及土地登記簿等資料（見本院卷第107-112 頁），系爭土地
    辦理他項權利移轉變更日期為82年6 月15日與本件借款之時
    間年6 月18日僅隔3 日，是被告甲○○辯稱：當初伊將印文
    交予曾周永辦理土地登記，曾永周事後有將印章交回予伊，
    是伊不知情有本件借款等情，自有可能。此外，農地借名登
    記在我國實務上時有所聞，被告甲○○既僅為名義之所有權
    人，則伊在系爭土地鑑價時，伊為友人之利益，而請法院提
    高鑑價之舉，尚難認有何違常情之處，亦即遽難以此認定被
    告甲○○有同意擔任本件被告丙○○借款之連帶保證人一事
    。佐以，本院為發現真實本欲依職權傳訊辦理系爭土地他項
    權利移轉變更之代理人為蔡寶珠，以查證被告甲○○是否確
    實有同意擔任系爭借款之保證人乙節，惟蔡寶珠已於94年6
    月26日死亡，此有蔡寶珠個人資本資料在卷可參（見本院卷
    第113 頁）。故本件並無證人或其他書證可證被告甲○○確
    有同意擔任系爭借款連帶保證人一事。綜上，在原告無法提
    出其他積極證據足以證明被告甲○○確有擔任本件被告丙○
    ○向高雄縣梓官區漁會信用部借款之連帶保證人之情形下，
    徒以上開無法證明係被告甲○○親簽之借據，主張被告甲○
    ○確有擔任連帶保證人之事實，洵屬無據，應予駁回。
七、綜上所述，原告依據消費借貸之法律關係，請求被告丙○○
    1,678,795 元，及自84年11月30日起至清償日止，按週年利
    率10% 計算之利息，暨自84年12月31日起至清償日止，逾期
    在6 個月以內者，按上開利率10% ，逾期超過6 個月者，按
    上開利率20% 計算違約金，為有理由，應予准許。至原告主
    張被告甲○○為系爭款項之連帶保證人，應負連帶清償責任
    云云，則屬無理，應予駁回。
八、原告陳明願供擔保，聲請宣告假執行，經核原告勝訴部分，
    合於法律規定，爰酌定相當之擔保金額宣告之，原告其餘假
    執行之聲請，因訴之駁回而失所依據，亦應駁回。
九、據上論結，原告之訴為一部有理由，一部無理由，依民事訴
    訟法第385 條第1 項、第79條、第390 條第2 項，判決如主
    文。
中　　華　　民　　國　　96　　年　　11　　月　　30　　日
                  民事第四庭  法　官      張茹棻
正本係照原本作成。
如不服本判決，應於送達後20日內，向本院提出上訴狀並表明上
訴理由，如於本判決送達前提起上訴者，應於判決送達後10日內
補提上訴理由書（須附繕本）。
中　　華　　民　　國　　96　　年　　11　　月　　30　　日
                               書記官     陳展榮
┌──────────────────────────────────┐
│附表                                                                │
├─┬──────┬───────┬───┬─────────────┤
│編│本金借款餘額│利息起迄日    │年利率│違約金之數額及起迄日      │
│號│（新台幣）　│              │      │      　        　　　　　│
├─┼──────┼───────┼───┼─────────────┤
│１│1,678,795元 │自84年11月30日│10﹪  │自84年12月31日起至清償日止│
│  │　　　　　　│起至清償日止。│      │，逾期在6 個月以內者，按左│
│  │            │              │      │開利率百分之10，逾期超過6 │
│  │            │              │      │個月者，按上開利率百分之20│
│  │            │              │      │計算之違約金。            │
└─┴──────┴───────┴───┴─────────────┘
